臺灣高等法院臺中分院刑事判決
111年度上訴字第1335號
上  訴  人  臺灣南投地方檢察署檢察官  
被      告  詹文進
上列上訴人因被告搶奪案件，不服臺灣南投地方法院110年度訴
字第269號中華民國111年4月18日第一審判決（起訴案號：臺灣
南投地方檢察署110年度偵字第2374號），提起上訴，本院判決
如下：
    主  文
原判決撤銷。
詹文進犯搶奪罪，累犯，處有期徒刑拾月。未扣案之犯罪所得黃
金耳環壹個沒收，於全部或一部不能沒收或不宜執行沒收時，追
徵其價額。
    事  實
一、詹文進因缺錢花用，於民國110年1月22日上午9時20分許，騎
    乘未懸掛車牌之機車（係詹文進不知情之姊姊詹秀卿所有），
    行經南投縣○○鎮○○○0○0號前，見蕭○○獨自一人在路邊行走，
    認有機可乘，竟意圖為自己不法之所有，基於搶奪之犯意，
    上前假意關心蕭○○，並以鑑定黃金耳環真偽為由，誘使蕭○○
    將黃金耳環1個（約1錢重）交予其查看時，即乘蕭○○年邁、行
    動稍緩而不及防備之際，騎乘上開機車逃逸離去。嗣經蕭○○報
    警處理始循線查悉上情。
二、案經蕭○○訴由南投縣政府警察局草屯分局報告臺灣南投地方
    檢察署檢察官偵查起訴。
    理  由
一、證據能力方面
  ㈠另按被告以外之人（包括證人、鑑定人、告訴人、被害人及
    共同被告等）於審判外之陳述，雖不符刑事訴訟法第159條
    之1至之4 等之規定，而經當事人於審判程序同意作為證據
    ，法院審酌該言詞陳述或書面陳述作成時之情況，認為適當
    者，亦得為證據；當事人、代理人或辯護人於法院調查證據
    時，知有刑事訴訟法第159條第1項不得為證據之情形，而未
    於言詞辯論終結前聲明異議者，視為有前項之同意，同法第
    159條之5 定有明文。本判決以下所引用被告以外之人於審
    判外之陳述，雖查無符合刑事訴訟法第159條之1至之4之情
    形，惟檢察官、被告於本院審理時對於證據能力未聲明異議
    （見本院卷第105至106頁），本院審酌後認為該等證據均為
    法院事實認定之重要依據，作為本案之證據均屬適當，故依
    刑事訴訟法第159條之5規定，認均具有證據能力。
  ㈡另本院以下所引用之非供述證據，與本件事實具有自然關聯
    性，且核屬書證、物證性質，又查無事證足認有違背法定程
    式或經偽造、變造所取得等證據排除之情事，復經本院依刑
    事訴訟法第164條、第165條踐行物證、書證之調查程序，認
    具有證據能力。
二、認定犯罪事實所憑之證據及理由
  ㈠上揭犯罪事實，業據被告詹文進於警詢、偵訊、原審及本院
    審理時均坦承不諱（見警卷第5至8頁，110年度偵字第2374
    號卷第19至21頁，原審卷第118、120頁，本院卷第106頁）
    ，核與證人蕭○○、李○○於警詢時證述相符（見警卷第9至11
    、12至14頁），並有現場照片及監視器錄影畫面截圖在卷可
    稽（見警卷第15至22頁），堪認被告上開任意性自白，核與
    事實相符，而堪採信。
  ㈡本案事證明確，被告上開搶奪犯行，已堪認定，應予依法論
    科。
三、論罪科刑及沒收部分
　㈠刑法第325條第1項所稱之「搶奪」，係指乘人不備或不及抗
    拒而公然攫取他人支配範圍以內之物，移轉於自己實力支配
    下之行為而言。然並不以直接對被害人之身體施加不法腕力
    ，或與被害人互相拉扯為必要。茍其出手攫奪財物之情形已
    達共見共聞或不畏見聞之狀況，而不掩形聲，急遽攫取者，
    仍不失為搶奪（最高法院91年度台上字第6753號刑事裁判）
    ；因之倘自始存心搶奪，先以誘使手段使被害人取出財物，
    俾便利得手，先前誘使雖兼有欺詐，仍為搶奪行為之一部。
    查被告係以為蕭○○鑑定黃金耳環真偽為由，誘使蕭○○將黃金
    耳環交予其觀看，再乘蕭○○年邁、行動稍緩而不及防備之際，
    拿取蕭○○交付之黃金耳環後，旋即騎乘機車逃逸離去，事先即
    存心搶奪甚明，被告向蕭○○佯稱為其鑑定黃金耳環真偽，雖
    兼有欺詐，然其目的係在誘使蕭○○取出財物，以利搶奪，為
    搶奪行為之一部，且蕭○○當時尚無移轉占有該黃金耳環之意
    思，是仍在蕭○○實力支配之下，被告乘蕭○○不及防備之際，
    將欺詐而暫持之財物，當場持以奔逃，破壞對方實力支配，
    自係不法腕力之實施，應屬搶奪而非詐欺。是核被告本案所
    為，係犯刑法第325條第1項之搶奪罪。
　㈡被告前於105年間因公共危險案件，經臺灣南投地方法院以10
    5年度投交簡字第248號判決判處有期徒刑3月確定；嗣再因
    搶奪案件，經臺灣彰化地方法院以105年度訴字第228號案判
    決分別判處有期徒刑1年2月、1年，合併應執行有期徒刑2年
    確定；同年間又因搶奪案件，經同法院以105年審訴字第423
    號判決判處有期徒刑1年，上開各罪經臺灣彰化地方法院以1
    05年度聲字第1318號裁定合併應執行有期徒刑3年2月確定，
    於109年9月28日縮短刑期執行完畢出監，有其臺灣高等法院
    被告前案紀錄表在卷可按，被告於受徒刑執行完畢5年以內
    故意再犯本案有期徒刑以上之罪，為累犯，本院審酌被告上
    開徒刑執行完畢後，理應知所警惕，並能因此自我控管，然
    其卻故意再犯本案搶奪犯行，足徵其有特別惡性及對刑罰反
    應力薄弱明確，並審酌其所犯本案之罪，依其犯罪情節，並
    無應量處最低法定刑，否則有違罪刑相當原則，暨有因無法
    適用刑法第59條酌量減輕其刑之規定，致其人身自由遭受過
    苛侵害之情形，是就被告所犯之罪，爰依刑法第47條第1項
    規定及司法院釋字第775號解釋文，加重其刑。
　㈢沒收部分
　  ⑴按供犯罪所用、犯罪預備之物或犯罪所生之物，屬於犯罪
      行為人者，得沒收之，刑法第38條第2項前段定有明文。
      查被告行為時所騎乘之機車，為供其遂行本案犯行所用之
      物，然依被告於警詢時供稱：該機車是我姐姐張秀卿所有
      等語（見警卷第6頁），且無證據證明係屬被告所有，爰
      不予宣告沒收。
　  ⑵另按犯罪所得，屬於犯罪行為人者，沒收之，於全部或一
      部不能沒收或不宜執行沒收時，追徵其價額，刑法第38條
      之1第1項前段、第3項分別定有明文。查被告搶奪之黃金
      耳環1個為其本案之犯罪所得，且未扣案，自應依上揭規
      定，於被告本案罪刑項下宣告沒收，並諭知於全部或一部
      不能沒收或不宜執行沒收時，追徵其價額。雖被告於原審
      審理時供稱：已將黃金耳環在南投公園賣掉他人價值1100
      元等語（見原審卷第118頁），然其並無提出證據以實其
      說，已難遽信，自仍應依原物沒收及追徵價額，附此敘明
      。
四、撤銷改判之理由
　㈠原審認被告前揭犯行事證明確而為有罪科刑之判決，固非無
    見。惟查：
　　⑴按量刑之輕重，雖屬事實審法院得依職權自由裁量之事項
      ，然仍應受比例原則及公平原則之限制，否則其判決即非
      適法。刑事審判旨在實現刑罰權分配的正義，故法院對有
      罪被告之科刑，應符合罪刑相當之原則，使輕重得宜，罰
      當其罪，以契合社會之法律感情。查被告前已有多次竊盜
      、搶奪之前案，迄至109年9月28日執行完畢出監後，仍不
      思記取教訓，再犯多起竊盜、搶奪案件，甚且於本案相近
      之前後時間以相同之手法搶奪被害人財物，而分別經臺灣
      雲林地方法院110年度訴字第129號判決判處有期徒刑1年4
      月確定、臺灣南投地方法院110年度審訴字第141號判決判
      處有期徒刑1年2月確定，然原審就本案僅論處累犯最低刑
      度有期徒刑7月，尚嫌過輕，難認妥適，檢察官上訴指摘
      原判決量刑過輕，應有理由。
　　⑵被告本案搶奪之黃金耳環1個，為被告本案犯行之犯罪所得
      ，且無證據證明被告確已變賣或有第三人沒收之情形，自
      仍應依刑法第38條之1第1項、第3項規定，於被告所犯罪
      項下宣告沒收，並諭知於全部或一部不能沒收或不宜執行
      沒收時，追徵其價額，然原審判決卻僅依憑被告之供述而
      沒收及追徵新臺幣1100元，亦有未洽。
　　⑶原判決既有上開可議之處，自無以維持，應由本院予以撤
      銷改判。
　㈡爰以行為人責任為基礎，審酌被告不思以正途謀取財物，竟
    貪圖私慾而為本案搶奪犯行，侵害他人財產之權益非微，行
    為實值非難；復衡酌被告犯罪之動機、目的、手段、犯罪時
    並未受有任何刺激，告訴人所受損害情形，及被告於本案相
    近之前後時間以相同之手法搶奪被害人財物，而分別經臺灣
    雲林地方法院110年度訴字第129號判決判處有期徒刑1年4月
    確定、臺灣南投地方法院110年度審訴字第141號判決判處有
    期徒刑1年2月確定之前案；犯後坦承犯行、未與告訴人和解
    、自述國小肄業、離婚、尚有母親需照顧、經濟狀況勉持（
    見本院卷第108頁）等一切情狀，量處如主文第2項所示之刑
    。至於檢察官雖當庭具體求刑有期徒刑1年，惟本院審酌上
    情，認宣告主文第2項所示之刑，已可達懲治教化目的，檢
    察官之求刑稍有過重，附此敘明。　　
據上論斷，應依刑事訴訟法第369條第1項前段、第364條、第299
條第1項前段，刑法第325條第1項、第47條第1項、第38條之1第1
項、第3項，判決如主文。
本案經檢察官王元隆提起公訴，檢察官黃淑美提起上訴，檢察官
林弘政到庭執行職務。　
中　　華　　民　　國　　111 　年　　7 　　月　　14　　日
            刑事第七庭   審判長法　官  梁  堯  銘
                               法　官  王  鏗  普
                               法　官  羅  國  鴻
以上正本證明與原本無異。
如不服本判決應於收受送達後20日內向本院提出上訴書狀，其未
敘述上訴理由者，並得於提起上訴後20日內向本院補提理由書狀
（均須按他造當事人之人數附繕本）「切勿逕送上級法院」。因
疫情而遲誤不變期間，得向法院聲請回復原狀。  
                               書記官  吳  姁  穗 

中　　華　　民　　國　　111 　年　　7 　　月　　15　　日
【論罪科刑法條】
中華民國刑法第325條（普通搶奪罪）
意圖為自己或第三人不法之所有，而搶奪他人之動產者，處6月
以上5年以下有期徒刑。
因而致人於死者，處無期徒刑或7年以上有期徒刑，致重傷者，
處3年以上10年以下有期徒刑。
第1項之未遂犯罰之。